臺灣臺中地方法院民事判決
110年度訴字第1486號
原      告  黃聰明  
訴訟代理人  雷皓明律師
複代理人    洪琬琪律師
被      告  陳重榮  
上當事人間損害賠償事件，本院於民國110年10月26日言詞辯論
終結，判決如下：
    主    文
被告應給付原告新臺幣貳拾萬元及自民國一一○年六月六日起至
清償日止，按年息百分之五計算之利息。
原告其餘之訴駁回。
訴訟費用由被告負擔百分之二十，餘由原告負擔。
本判決原告勝訴部分得假執行。被告以新臺幣貳拾萬元為原告預
供擔保後，得免為假執行。
原告其餘假執行之聲請駁回。
    事實及理由
壹、程序方面：
　　本件被告受合法通知，未於最後言詞辯論期日到場，經原告
    依民事訴訟法第385條聲請一造辯論判決，核無民事訴訟法
    第386條所列各款情形，爰依原告之聲請，由其一造辯論而
    為判決。
貳、實體方面：
一、原告方面：原告與訴外人蔡淑貞於民國78年10月5日結婚，
    婚後育有2名子女黃于庭、黃子恆，雖生活非錦衣玉食，2人
    鶼鰈情深。
　　原告於101年間因中風致行動不便，初期蔡淑貞尚待於家中
    照顧原告，後經常無故外出，除於用餐時間買飯予原告外，
    其餘時間多不在家中，經原告詢問，僅表示外出打零工。
　　嗣於109年間蔡淑貞因不善使用手機，請黃于庭協助其手機
    設定，黃于庭發現蔡淑貞手機中有多張於106年至108年期間
    與被告親吻、牽手、摟腰等親暱之合影，甚有1張為男性生
    殖器照片，顯見被告與蔡淑貞已多次相約出遊。
　　惟黃于庭未立即告知，僅暗自觀察並跟隨蔡淑貞，進而發現
    被告近乎每日均開車接送蔡淑貞，甚曾見被告與蔡淑貞衣衫
    不整，頭髮凌亂自車輛後座走出，確認被告與蔡淑貞之不正
    常男交往關係，始於110年1月間告知原告上情，原告始知蔡
    淑貞與被告間存有不正當之男女交往關係。
　　衡以被告現居處所距原告與蔡淑貞共同住所甚近，明知蔡淑
    貞為有配偶之人，竟與蔡淑貞逾越普通朋友分際相互交往，
    上開不正當行為均已逾越社會通念所能容忍範圍，實已不法
    侵害原告基於配偶關係之身分法益且情節重大，令原告身心
    受創甚鉅，並嚴重破壞原告婚姻共同生活圓滿。雖刑法通姦
    罪經司法院釋字第791號宣告違憲，對婚姻外遇不再施以刑
    法制裁，惟婚姻外遇仍係違反民事法律規定，且被告於本件
    原告起訴後，仍繼續與蔡淑貞一同外出、出遊，全然無視原
    告感受，甚無任何悔疚，請求提高精神慰撫金數額，以衡平
    通姦除罪化後對原告所受損害，爰依民法第184條第1項、第
    195條第3項準用第1項之規定，請求被告損害賠償。並聲明
    ：
　㈠被告應給付原告新臺幣（下同）1,000,000元，及自起訴狀繕
    本送達之翌日起至清償日止，按年息5%計算之利息。
　㈡願供擔保請准宣告假執行。
二、被告方面：被告經合法通知未於言詞辯論期日到場，亦未提
    出書狀作何聲明或陳述。
三、本院之判斷：
　㈠原告主張與蔡淑貞於78年10月5日登記結婚，婚姻關係仍存續
    中，被告明知蔡淑貞係原告之配偶，竟與原告配偶蔡淑貞密
    切交往，偕同蔡淑貞出遊、親吻、牽手、摟腰等親密合影
　　等事實，業據其提出戶籍謄本、被告與蔡淑貞照片GOOGLE地
    圖等為證（本院卷第27至35、83至105、171至175頁），核
    與原告所述各節相符，而被告經合法通知未於言詞辯論期日
    到場爭執，亦未提出書狀作何有利於己之聲明、陳述或證據
    ，以供本院審酌，是以本院依調查證據之結果及斟酌全辯論
    意旨，堪認原告之前開事實，真實可採。
　㈡按因故意或過失，不法侵害他人之權利者，負損害賠償責任
    ；故意以背於善良風俗之方法，加損害於他人者亦同；不法
    侵害他人之身體、健康、名譽、自由、信用、隱私、貞操，
    或不法侵害其他人格法益而情節重大者，被害人雖非財產上
    之損害，亦得請求賠償相當之金額；前2項規定，於不法侵
    害他人基於父、母、子、女或配偶關係之身分法益而情節重
    大者，準用之，民法第184條第1項、第195條第1項、第3項
    分別定有明文。而所謂身分權，指基於特定身分而發生的權
    利。所謂配偶權，指配偶間因婚姻而成立以互負誠實義務為
    內容的權利，屬於身分權之一種。又婚姻係以夫妻之共同生
    活為其目的，配偶應互相協力保持其共同生活之圓滿安全及
    幸福，而夫妻互守誠實，係為確保其共同生活之圓滿安全及
    幸福之必要條件，故應解為配偶因婚姻契約而互負誠實之義
    務，配偶之一方行為不誠實，破壞共同生活之圓滿安全及幸
    福者，即為違反婚姻契約之義務，而侵害他方基於配偶關係
    應受保護之身分法益(最高法院55年台上字第2053號判決意
    旨參照)。是則婚姻為兩人基於共同生活，忠實協力以達圓
    滿、安全及幸福目的之結合關係，於婚姻關係存續中，實不
    容認他人對婚姻本質加以破壞，倘有予以干擾或侵害者，即
    屬破壞基於婚姻配偶權關係之生活圓滿、安全及幸福法益，
    該等行為與婚姻配偶權益所受之損害間自有相當因果關係。
    倘配偶之一方與第三者有不誠實之行為，其互動方式依社會
    一般觀念，已足以動搖婚姻關係所重應協力保持共同生活圓
    滿安全幸福之忠實目的時，不得謂非有以違背善良風俗之方
    法，加損害於他人之故意，茍配偶確因此受非財產上之損害
    即精神上痛苦，自亦得依法請求賠償。是侵害配偶權之行為
    ，並不以通姦或相姦行為為限，倘夫妻任一方與他人間存有
    逾越結交普通朋友等一般社交行為之不正常往來，其行為已
    逾社會一般通念所能容忍之範圍，已達破壞婚姻共同生活之
    圓滿安全及幸福之程度情節重大，即足當之（臺灣高等法院
    105年度上易字第261號判決意旨可參）。則凡逾越婚姻誠實
    義務之行為，諸如與配偶以外之人同宿一室、摟抱、親吻或
    其他等行為，依社會一般通念，足以破壞夫妻共同生活圓滿
    及幸福，而有違婚姻關係配偶間應負之誠實義務者，均屬之
    。因此，如於明知對方為有配偶之人前提下，仍與對方於情
    感上糾葛不清，發生親密往來接觸，顯將使他方配偶情感深
    受打擊，動搖對方家庭生活之圓滿安全與幸福，即屬故意以
    背於善良風俗之方法，加損害於對方配偶之配偶權，且屬情
    節重大，對於他方之配偶自應構成侵權行為，並不以有通姦
    或相姦行為為必要。本件蔡淑貞為原告之配偶，被告明知蔡
    淑貞為有配偶之人，於婚姻關係存續中，仍與蔡淑貞有不正
    當往來關係而交往，觀原告提出照片，被告與蔡淑貞偕同出
    遊，被告相互摟抱、搭肩、牽手、狀似親吻等親密合影，無
    如前述，顯見其2人間有相當程度之親密互動，實已超乎社
    會一般人認知有配偶之人與其他異性友人間正當往來之程度
    ，其行為已逾社會一般通念所能容忍之範圍。被告係故意不
    法侵害原告基於配偶關係之身分法益，顯已破壞原告婚姻共
    同生活圓滿、安全、幸福之權利。是被告已故意不法侵害原
    告基於婚姻關係而享有之夫妻身分法益，且情節重大，原告
    依民法第184條第1項、第195條第1項前段、第3項規定，請
    求被告賠償非財產上損害，自屬有據。
　㈢按慰撫金之賠償，須以人格權遭遇侵害使精神上受有如何苦
    痛為必要，其核給之標準，固與財產上損害之計算不同，然
    非不可斟酌雙方身份、資力、與加害程度，及其他各種情形
    ，核定相當之數額（最高法院51年台上字第223號判例可資
    參照）。本院斟酌原告與蔡淑貞結婚已逾30年，結褵時間非
    短，被告與蔡淑貞有上述不正當之男女關係而交往，可見被
    告行為對原告婚姻及家庭關係影響甚鉅，原告因而感到悲憤
    、羞辱、沮喪，其所受精神上痛苦非輕，另斟酌兩造之身分
    、地位、經濟能力，暨前述被告侵害原告配偶權之情事，認
    原告請求被告賠償非財產上損害1,000,000元尚屬過高，應
    以200,000元為適當；逾此範圍之請求則屬過高，不應准許
    。
　㈣按給付無確定期限者，債務人於債權人得請求給付時，經其
    催告而未為給付，自受催告時起，負遲延責任；其經債權人
    起訴而送達訴狀，或依督促程序送達支付命令，或為其他相
    類之行為者，與催告有同一之效力；又遲延之債務，以支付
    金錢為標的者，債權人得請求依法定利率計算之遲延利息，
    但約定利率較高者，仍從其約定利率；應付利息之債務，其
    利率未經約定，亦無法律可據者，週年利率為5%，民法第22
    9條第2項、第233條第1項及第203條，分別定有明文。本件
    原告對被告之侵權行為損害賠償債權，核屬無確定期限之給
    付，自應經原告之催告而未為給付，被告始負遲延責任。本
    件起訴狀繕本於110年5月26日寄存於被告戶籍所在臺中市政
    府警察局霧峰分局十九甲派出所，有送達證書可參（本院第
    45頁），是原告請求被告自起訴狀繕本送達之翌日即110年6
    月6日起至清償日止，按年息5%計算之利息，為有理由，應
    予准許。
四、綜上所述，原告依侵權行為之法律關係，請求被告應給付原
    告200,000元，及自110年6月6日起至清償日止，按年息5%計
    算之利息，為有理由，應予准許；逾前開請求之範圍，為無
    理由，應予駁回。
五、本判決原告勝訴部分所命給付金額未逾50萬元，依民事訴訟
    法第389條第1項第5款規定，爰依職權宣告假執行，併依民
    事訴訟法第392條第2項規定，酌定相當擔保金額准許被告預
    供擔保免為假執行。至原告敗訴部分，其假執行之聲請已失
    所附麗，應併予駁回。
六、本件事證已臻明確，原告其餘攻擊防禦方法及所提證據，經
    審酌後核與判決結果不生影響，爰不逐一論列，併此敘明。
七、訴訟費用負擔之依據：民事訴訟法第79條。
中　　華　　民　　國　　110 　年　　11　　月　　16　　日
                  民事第五庭    法  官  林秀菊
正本係照原本作成。
如對本判決上訴，須於判決送達後20日內向本院提出上訴狀。如
委任律師提起上訴者，應一併繳納上訴審裁判費。
中　　華　　民　　國　　110 　年　　11　　月　　16　　日
                                書記官  劉子瑩